【裁判字號】    92,訴,151
【裁判日期】    920808
【裁判案由】    偽造有價證券等
【裁判全文】
臺灣板橋地方法院刑事判決                          九十二年度訴字第一五一號
    公  訴  人  臺灣板橋地方法院檢察署檢察官
    被      告  丙○○
                戊○○
                庚○○
右列被告等因偽造有價證券等案件，經檢察官提起公訴（八十九年度偵字第四０九二
號、九十一年度偵字第二一七二０號），本院判決如左：
    主  文
丙○○共同行使偽造之有價證券，處有期徒刑壹年肆月。偽造之本票壹紙（發票人：
乙○○、票號：ＴＨ0000000號、發票日：八十八年十二月二十六日、到期日
：八十九年一月二十五日、面額：新台幣貳拾萬元）、偽造之「乙○○」印章壹枚及
如附表所示之署押及印文均沒收。
戊○○共同行使偽造之有價證券，累犯，處有期徒刑壹年伍月。偽造之本票壹紙（發
票人：乙○○、票號：ＴＨ0000000號、發票日：八十八年十二月二十六日、
到期日：八十九年一月二十五日、面額：新台幣貳拾萬元）、偽造之「乙○○」印章
壹枚及如附表所示之署押及印文均沒收。
庚○○共同牙保贓物，累犯，處有期徒刑陸月，如易科罰金，以參佰元折算壹日。
    事  實
一、丙○○明知真實姓名年籍不詳自稱「丁○○」之成年男子，於八十九年一月間，
    所交付之懸掛偽造Ｃ七－四三三一號車牌之自用小客車係俗稱「ＡＢ車」的贓車
    （該自用小客車係甲○○所有，原始車牌號碼為ＤＩ－九九八八號、引擎號碼為
    ＶＱ00000000Ａ，於八十九年一月十二日七時許，在台北市○○○路○
    段一○二號前遭竊，以下簡稱系爭車輛，約價值新臺幣九十萬元），同時由「丁○○」所交付之車號Ｃ七－四三三一自用小客之車主乙○○國民身分證影本、「
    乙○○」印章一枚、押當車輛借用切結書、讓渡書、車號Ｃ七－四三三一號自用
    小客車之行車執照、汽車新領牌登記書、汽車出廠與貨物稅完稅照證，以及本票
    一紙（發票人：乙○○、票號：ＴＨ0000000號、發票日：八十八年十二
    月二十六日、到期日：八十九年一月二十五日、面額：新台幣貳拾萬元，以下稱
    系爭本票）均係偽造。因「丁○○」需款孔急，丙○○原欲以系爭車輛質押予戊○○（前曾犯重利罪案件，經臺灣高等法院於民國八十二年三月十七日以八十一
    年度上訴第三三六一號判決判處有期徒刑一年，經最高法院於同年十月二十九日
    以八十二年台上字第五七六六號駁回上訴確定，於八十五年二月八日假釋期滿執
    行完畢）以借貸現款，而戊○○明知系爭車輛為贓車及上開證件資料均係偽造之
    事實，為賺取佣金牟利，乃建議改將系爭車輛出售，遂與丙○○共同基於牙保贓
    物及行使上開偽造證件、偽造本票之犯意聯絡，於八十九年一月底，由戊○○出
    面透過與其熟識之庚○○（前曾犯詐欺案件，經臺灣臺北地方法院於八十八年五
    月十七日判決有期徒刑四月確定，於同年十二月十七日執行完畢）尋找買主，庚○○從戊○○處得悉系爭車輛為贓車的情況下，仍與戊○○共同基於牙保贓物及
    詐欺之犯意聯絡，介紹有意購買系爭車輛之友人己○○，並向己○○佯稱系爭車
    輛為當鋪流當車，係因車主未繳清車款，致無法過戶的權利車，可以低價便宜出
    售。又戊○○為求進一步取信於己○○，遂另獨自承接上開行使偽造私文書之犯
    意，於同年一月間某日，在監理站以乙○○名義偽造汽車過戶登記書一紙，再於
    同年月三十一日某時，在台北縣三重市○○路某處，由戊○○出面向己○○行使
    上開偽造汽車過戶登記書及上開偽造之讓渡書，使己○○陷於錯誤信以為該等資
    料為真，同意以二、三十萬元價格購買，並先當場交付九萬九千元予戊○○以取
    得系爭車輛，當晚則另交付二萬四千元予庚○○，再陸續於二月二日及同月十二
    日交付車款七萬元及三萬九千元予戊○○（共計已交付二十二萬九千元），戊○○則於收款同時先後將上開偽造之行照、印章、身分證影本、車籍資料及本票交
    付予己○○，致生損於乙○○、戶政機關對身分證製發管理之正確性、及監理機
    關對車籍管理之正確性。嗣因庚○○再向己○○借用系爭車輛，而於同年二月十
    六日十七時許，駕駛系爭車輛途經台北縣三峽鎮○○街二八號前，為警查獲，並
    當場扣得上開偽造之證件暨車籍資料、偽造本票一紙、偽造ＣＩ－四四三一號車
    牌二面、偽造印章一枚、鑰匙一支，始循線查悉上情。
二、案經台北縣政府警察局板橋分局報告及臺灣板橋地方法院檢察署檢察官自動檢舉
    偵查起訴。
    理  由
一、訊據被告丙○○於本院訊問時對其有於右揭時間、地點，自「丁○○」之成年男
    子處收受前開贓車、及偽造之乙○○國民身分證影本、印章一枚、押當車輛借用
    切結書、讓渡書、車號Ｃ七－四三三一號自用小客車之行車執照、汽車新領牌登
    記書、汽車出廠證明書與貨物稅完稅證照、及偽造之系爭本票一紙，而將系爭車
    輛連同該等偽造文書、印章及本票一併交付予被告戊○○以出售系爭車輛予己○○等情坦承不諱。又被告戊○○固不否認其有以乙○○名義偽造「汽車過戶登記
    書」乙節屬實，惟矢口否認有何共同牙保贓物、詐欺、行使偽造私文書、行使偽
    造本票犯行，並辯稱：車子是被告丙○○託伊賣的，伊不知道是贓車，亦不知被
    告丙○○交給伊的證件等資料係偽造，伊僅是居間仲介系爭車輛予己○○，才獲
    得五萬元佣金云云。而被告庚○○固坦承有介紹己○○購買系爭車輛，惟矢口否
    認有何牙保贓物及詐欺己○○犯行，並以：被告戊○○於八十九年一月下旬打電
    話告稱有一台權利車，暫時不能過戶，伊將此訊息告知己○○，己○○有意願購
    買系爭車輛，於一月底由戊○○把車開過去，戊○○叫價二十萬元，己○○交九
    萬九千元給戊○○，戊○○在車上把車籍資料交給己○○云云置辯。
二、經查：
(一)、本件查獲懸掛偽造車牌號碼Ｃ七－四三三一號之自小客車，引擎號碼為Ｑ000
    0000Ａ號，原車牌號碼為ＤＩ一九九八八號，係告訴人甲○○所有，已於上
    述時、地失竊乙節，業據告訴人甲○○於警詢、偵訊中指述甚詳，復有汽車新領
    牌照登記書（牌照號碼ＤＩ－九九八八號）、「車輛竊盜、車牌失竊資料個別查
    詢表─查詢車輛認可資料」、「車籍作業系統－查詢認可資料」、贓物認領保管
    單各一紙、及查獲車輛引擎號碼暨車身號碼所在位置照片各一張在卷可憑，足認
    查獲之上開自用小客車確係他人失竊之贓物無訛。又車牌號碼Ｃ七－四三三一號
    之自小客車，為乙○○所有，該車牌及車輛皆在南部，行車執照亦一直在乙○○
    持有中乙節，業據證人乙○○於警詢及偵訊中證述綦詳，並有其提出之行車執照
    、汽車出廠與貨物稅完稅照證、新領牌照登記書、身分證影本各一份存卷可考，
    足證扣案之上開車籍資料確係偽造無誤。
(二)、被告丙○○已於本院審理時供陳：伊確實知道系爭車輛是俗稱ＡＢ車的贓車，即
    南部及北部各有一台車籍相同的車輛，該車籍沒有報遺失或失竊紀錄，故被攔查
    也沒有關係，因為偽造的車籍資料都齊全，且伊有明白告訴戊○○系爭車輛有問
    題，不能過戶；偽造之車籍資料係「丁○○」偽造集團所偽造，伊雖沒有明講，
    但被告戊○○應該知道，因為系爭車輛本來要賣四十五萬元，跟市價即有大差距
    ，後來還一直殺價成二十幾萬元；但被告戊○○偽造汽車過戶登記書一事伊並不
    知情等語。參以被告戊○○於偵查中陳稱：被告丙○○原想以系爭車輛借錢過年
    ，因伊貪心而叫被吉丙○○把車賣掉等語（參見臺灣板橋地方法院檢察署八十九
    年度偵字第四０九二號偵查卷第一百十四頁），其復於本院審理時坦承：被告丙○○確實有告知伊系爭車輛是不能過戶等語（本院九十二年七月十八日審判筆錄
    參見）。又佐以被告戊○○復於本院訊問時坦承其確有偽造名義人乙○○之汽機
    車過戶登記書一情，並有上開汽車過戶登記書一紙、內政部警政署刑事警察局八
    十九年三月三十一日刑鑑字第四○四一一號鑑驗通知書一紙在卷可參，雖被告戊○○辯稱：其之所以偽造汽車過戶登記書，係為查詢該車繳稅及罰單情形云云，
    然查詢系爭車輛是否有欠稅或罰款，僅需至監理站以電腦網路查詢即可，並無需
    填寫汽車過戶登記書，此有本院電話查詢紀錄表一紙存卷可憑，是被告戊○○此
    部分所辯顯係匿飾之詞，不足採信。由此可知，被告戊○○係明知該車係來路不
    明之贓車，無法辦理過戶手續，方自行偽造上開汽機車過戶登記書以取信被害人
    己○○。此外，復有偽造之乙○○國民身分證影本、押當車輛借用切結書、讓渡
    書、車號Ｃ七－四三三一號自用小客車之行車執照、汽車新領牌登記書、汽車出
    廠證明書與貨物稅完稅證照各一紙，偽造之「乙○○」印章一枚，以及系爭本票
    一紙附卷可證。應認被告丙○○所供述不利於己及被告戊○○之上開情節，足堪
    信為真實。
(三)、雖被告庚○○辯稱：伊在找己○○談買車時，並沒有看到系爭車輛之車籍資料等
    件，直到陪同己○○與被告戊○○碰面，己○○交出九萬多元後，被告戊○○才
    將車籍資料等件及系爭車輛交付給己○○，但伊並沒有查看證件內容等語。而訊
    據被告丙○○亦供稱：係將上開車籍等資料交付被告戊○○，而系爭本票是被告
    戊○○說己○○要求交付以供作擔保等情；又證人己○○係證述稱：被告戊○○
    第一次先拿讓渡書、過戶書，第二次是行照、印章，第三次則是身分及一些車籍
    資料給伊，由伊核對上開資料等語；被告戊○○亦係供稱：被告丙○○將上開車
    籍資料交付予伊，而伊再將該等資料交付予己○○等語；則同案被告丙○○、戊○○及證人己○○三人所述，核與被告庚○○所述事前未曾看過上開車籍資料等
    情節相符，是被告庚○○上開所辯伊僅係居間介紹證人己○○向被告戊○○購買
    系爭車輛乙節，尚堪採信。然系爭車輛為ＮＩＳＳＡＮ廠牌、一九九八年份、汽
    缸容量為二千九百八十八ＣＣ之自小客車，且據被害人甲○○所陳該車現值約九
    十萬元，市價非低，衡諸常情，倘若非來源不明之贓車，豈會有人願以遠低於市
    價一半不到的二十萬價格出售之理？又在未由車主出面交涉或出具授權書之情況
    下，被告戊○○於收受九萬九千元車款後，即輕易將系爭車輛交付予己○○，焉
    有不啟人疑竇之理？雖然被告庚○○於本院訊問時陳稱：伊有透過擔任警察的同
    學代為查詢是否為失竊車等語，然其並無法提供該人姓名以供本院查證以佐證其
    說詞，且被告庚○○自承：伊係經由報紙所刊登借錢廣告，陸續多次向從事地下
    錢錢放款的被告戊○○借款而與被告戊○○很熟，伊為警查獲時仍積欠被告戊○○二十萬元等情，參以被告戊○○尚且需被告庚○○代為介紹買主之事實，顯見
    渠等二人交情非淺，則倘若被告庚○○對於系爭車輛是否為失竊車輛有所懷疑，
    焉不先要求被告戊○○提供車籍資料以供其查詢？其既然事先未曾看過上開車籍
    資料，竟即率然允諾為被告戊○○牙保，並介紹被害人己○○出二十五萬元之低
    價購買，足徵其對系爭車輛係來路不明之贓車已有所認識。況且，對於贓物之認
    識並不以行為人對於該物確信其係贓物為限，只須行為人對物來源存疑，而懷疑
    其可能為贓物，或雖有預見，而不違背其本意時，即認有贓物之認識。本件被告
    庚○○全然未加詳問該車之來源遽以遠低於市價之價格牙保出售，復有前述乖違
    常情處，自難諉為不知該自用小客車係贓物，其應有贓物之認識。綜上各節，參
    互印證，本件事證已臻明確，被告丙○○、戊○○、庚○○犯行均堪以認定，應
    依法論科。
二、按汽車牌照包括號牌、行車執照，為行車之許可憑證，道路交通安全規則第八條
    定有明文。故汽車號牌、汽車行車執照均為公路監理機關所發給，固具有公文書
    之性質，惟依上開道路交通安全規則規定，汽車牌照、號牌係行車之許可憑證，
    自屬於刑法第二百十二條所列特許證之一種。又扣案之偽造汽車新領牌照登記書
    其上蓋有「交通部委裕隆汽車公司代辦申請牌照檢驗章」、「交驗檢5278檢驗員
    陳振桂」、「高雄區監理所台南監理站審核合格章」之公印文，用以表彰系爭汽
    車業經監理機關審核合格通過，應屬偽造之公文書。而押當車輛借用切結書、讓
    渡書係偽造以乙○○名義出具，裕隆汽車製造股份有限公司（下稱裕隆公司）電
    子計算機開立專用汽車出廠與貨物稅完稅，係偽造以裕隆公司名義出具，均應屬
    偽造之私文書。故核被告丙○○、戊○○二人為牙保贓物，而交付偽造之乙○○
    國民身分證影本、車號Ｃ七－四三三一號自用小客車之行車執照及號牌之特種文
    書，及偽造之押當車輛借用切結書、讓渡書、裕隆汽車製造股份有限公司電子計
    算機開立專用汽車出廠與貨物稅完稅照證之私文書、偽造汽車新領牌登記書之公
    文書、偽造本票之有價證券、及印章一枚，足生損害於乙○○、裕隆公司、戶政
    機關對國民身分證製發管理、監理機關對車籍管理之正確性，使被害人己○○陷
    於錯誤，而購買贓車並交付車款，核渠等二人所為係犯刑法第二百十六條、第二
    百十條、第二百十一條、第二百十二條之行使偽造特種文書罪、行使偽造私文書
    罪、行使偽造公文書罪及行使偽造特種文書罪、第二百零一條第二項行使偽造有
    價證券罪、第三百三十九條第一項詐欺取財罪、第三百四十九條第二項之牙保贓
    物罪。又被告戊○○另行為偽造汽車過戶登記書並行使之犯行，核其所為係犯同
    法第二百十六條、第二百十條之行使偽造私文書罪。另被告庚○○為被告戊○○
    牙保贓物予被害人己○○，使被害人己○○陷於錯誤而交付車款，所為係犯刑法
    第三百四十九條之牙保贓物罪及同法第三百三十九條第一項之詐欺取財罪。再者
    ，被告戊○○偽造「乙○○」印文係偽造私文書之階段行為，偽造汽車過戶登記
    書私文書之低度行為應為行使偽造該私文書之高度行為所吸收，均不另論罪。核
    被告戊○○先接續交付前開切結書、讓渡書，之後又交付汽車過戶登記書予己○○，所為二次行使偽造私文書行為，時間緊接，所犯罪名相同，顯係出於概括之
    犯意為之，為連續犯，爰依刑法第五十六條之規定以一罪論，並加重其刑。又公
    訴人就被告丙○○、戊○○行使上開偽造之身分證影本、行車執照正本、裕隆汽
    車製造股份有限公司電子計算機開立專用汽車出廠與貨物稅完稅照證、汽車新領
    牌登記書犯行部分，漏未論及上開行使偽造公文書罪名、行使偽造特種文書罪名
    ，本院應予以補充論罪。又被告丙○○、戊○○就所犯上開行使偽造特種文書罪
    、行使偽造私文書罪、行使偽造公文書罪、行使偽造有價證券罪、詐欺取財罪與
    牙保贓物罪數罪間，有方法結果之牽連關係，為牽連犯，應從一重之行使有價證
    券罪處斷。而被告庚○○係以一行為觸犯上開二罪名，屬想像競合，應從一有礙
    被害人甲○○尋獲失竊車輛情節較重之牙保贓物罪處斷。而被告庚○○、被告戊○○與丙○○三人間，就上開牙保贓物、詐欺取財犯行，暨被告丙○○與戊○○
    二人間，就上開行使偽造汽車過戶登記書外之其餘犯行，均有犯意聯絡及行為分
    擔，應論以共同犯。雖公訴人認被告庚○○就行使偽造私文書、行使有價證券及
    詐欺取財犯行部分，亦係與被告丙○○及戊○○間，為共同正犯，惟按共同正犯
    之所以應對其他共同正犯所實施之行為負其全部責任者，以就其行為有犯意之聯
    絡為限，若他犯所實施之行為，超越原計劃之範圍，而為其所難預見者，則僅就
    其所知之程度，令負責任，未可概以共同正犯論（最高法院七十年度台上字第七
    五四號判決可資參照），經查，被告庚○○於牙保被害人購買系爭車輛時，並未
    經手或親見上開偽造的車籍資料及偽造本票乙節，業據同案被告丙○○、戊○○
    及被害人己○○證述屬實，詳如前述，此外，復查無積極證據足資證明被告庚○○於牙保贓物時，即對同案被告戊○○交付偽造車籍資料、系爭本票犯行亦有犯
    意聯絡，公訴人遽令被告庚○○就他犯所實施之行為，超越原計劃之範圍負責，
    概以共同正犯論處，尚有未洽，併此敘明。查被告戊○○前曾犯重利罪案件，經
    臺灣高等法院於八十二年三月十七日以八十一年度上訴第三三六一號判決判處有
    期徒刑一年，經最高法院於同年十月二十九日以八十二年台上字第五七六六號駁
    回上訴確定，於八十五年二月八日假釋期滿執行完畢；被告庚○○前曾犯詐欺案
    件，經臺灣臺北地方法院於八十八年五月十七日判決有期徒刑四月確定，於同年
    十二月十七日執行完畢，均有臺灣高等法院被告全國前案紀錄表附卷可稽，渠等
    於五年內再犯本件有期徒刑以上之罪，均為累犯，應依法加重其刑。另查，被告
    庚○○於行為後，刑法第四十一條關於易科罰金之規定，業經立法院於九十年一
    月四日修正通過，並經總統於同年月十日明令公布，同年月十二日生效施行。觀
    諸上開修正後得易科罰金之規定「犯最重本刑為五年以下有期徒刑以下之刑之罪
    ，而受六個月以下有期徒刑或拘役之宣告，因身體、教育、職業、家庭之關係或
    其他正當事由，執行顯有困難者，得以一元以上三元以下折算一日，易科罰金」
    ，較修正前同條「犯最重本刑為三年以下有期徒刑以下之刑之罪，而受六月以下
    有期徒刑或拘役之宣告，因身體、教育、職業、或家庭之關係，執行顯有困難者
    ，得以一元以上三元以下折算一日，易科罰金」之規定顯然為有利於被告，自應
    依刑法第二條第一項前段規定適用修正後，刑法第四十一條之規定。爰審酌被告
    丙○○、戊○○、庚○○前均曾犯罪，素行不佳、犯罪之動機、目的、手段及對
    被害人甲○○、乙○○及己○○等人所造成危害、所得利益、被告丙○○犯罪後
    坦承犯行、被告戊○○及庚○○則否認犯行之態度等一切情狀，各量處如主文所
    示之刑，併就被告庚○○部分，諭知易科罰金之折算標準，以資懲儆。
三、至於扣案之偽造的系爭本票一紙，應依刑法第二百零五條沒收；又偽造之「乙○○」印章一顆，不問屬於犯人與否，亦應依刑法第二百十九條沒收。此外，扣案
    之偽造車牌號碼Ｃ七－四三三一號牌二面、偽造之上開「乙○○」身分證影本、
    車號Ｃ七－四三三一號行車執照、汽車出廠與貨物稅完稅照證、汽車新領牌登記
    書、汽車過戶登記書、押當車輛借用切結書、讓渡書，雖係被告等犯罪所用之物
    ，惟均已交付予被害人己○○，均非屬被告等所有，自無從宣告沒收。惟在前開
    文書上，有偽造如附表所示之署押及印文，不問屬於犯人與否，均應依刑法第二
    百十九條宣告沒收。
據上論斷，應依刑事訴訟法第二百九十九條第一項前段，刑法第二條第一項前段、第
二十八條、第五十六條、第二百零一條第二項、第二百零五條、第二百十六條、第二
百十條、第二百十一條、第二百十二條、第二百十九條、第三百三十九條第一項、第
三百四十九條第二項、第五十五條、第四十七條、第四十一條第一項前段，罰金罰鍰
提高標準條例第一條前段、第二條，判決如主文。
本案經檢察官陳伯厚到庭執行職務。
中      華      民      國      九十二      年    八      月    八      日
                              臺灣板橋地方法院刑事第六庭
                                      法  官  林淑婷
右正本證明與原本無異
如不服本判決應於送達後十日內向本院提出上訴狀
                                      書記官  廖貞音
中      華      民      國      九十二      年    八      月    八      日
附錄本案論罪科刑法條全文：
刑法第二百零一條第二項：
行使偽造之公債票、公司股票或其他有價證券，或意圖供行使之用，而收集或交付於
人者，處一年以上七年以下有期徒刑，得併科三千元以下罰金。
刑法第二百一十條：
偽造、變造私文書，足以生損害於公眾或他人者，處五年以下有期徒刑。
刑法第二百一十一條：
偽造、變造公文書，足以生損害於公眾或他人者，處一年以上七年以下有期徒刑。
刑法第二百一十二條：
偽造、變造護照、旅券、免許證、特許證及關於品行、能力服務或其他相類之證書、
介紹書，足以生損害於公眾或他人者，處一年以下有期徒刑、拘役或三百元以下罰金
。
刑法第二百一十六條：
行使第二百十條至第二百十五條之文書者，依偽造、變造文書或登載不實事項或使登
載不實事項之規定處斷。
刑法第三百三十九條第一項：
意圖為自己或第三人不法之所有，以詐術使人將本人或第三人之物交付者，處五年以
下有期徒刑、拘役或科或併科一千元以下罰金。
刑法第三百四十九條第二項：
搬運、寄藏、故買贓物或為牙保者，處五年以下有期徒刑、拘役或科或併科一千元以
下罰金。
附表：
┌──┬────────────┬────────────────────
│編號│文書名稱                │偽造署押或印文內容及數目
├──┼────────────┼────────────────────
│一  │押當車輛借用切結書      │「乙○○」署押二枚、印文三枚。
├──┼────────────┼────────────────────
│二  │讓渡書                  │「乙○○」署押暨印文各二枚。
├──┼────────────┼────────────────────
│三  │汽車過戶登記書          │「乙○○」署押暨印文各一枚。
├──┼────────────┼────────────────────
│四  │汽車出廠與貨物稅完稅照證│「董事長吳舜文繳納貨物稅專用章」、「羅鍇
│    │                        │」、「苗栗縣貨物稅廠商司出廠章戮」、「裕
│    │                        │隆汽車製造股份有限公司工廠繳納貨物稅專用
│    │                        │章」印文各一枚。
├──┼────────────┼────────────────────
│五  │汽車新領牌照登記書      │「交通部委託裕隆汽車公司代辦申請牌照檢驗
│    │                        │章」、「交驗檢5278檢驗員陳振桂」、「高雄
│    │                        │區監理所台南監理站審核合格」、「乙○○」
│    │                        │印文各一枚。
└──┴────────────┴────────────────────


司法院資訊處製作；財團法人民間司法改革基金會備份。
